臺灣高等法院刑事裁定
110年度毒抗字第1052號
抗  告  人  
即  被  告  林志豪


上列抗告人因違反毒品危害防制條例案件，不服臺灣新北地方法
院110年度毒聲字第578號，中華民國110年4月27日裁定（聲請案
號：臺灣新北地方檢察署110年度毒偵字第703號、110年度聲觀
字第492號），提起抗告，本院裁定如下：
    主  文
抗告駁回。
    理  由
一、原裁定意旨略以：
　㈠抗告人即被告甲○○（下稱抗告人）基於施用第一、二級毒品
    之犯意，於民國108年10月31日22時許，在新北市○○區○○街0
    00巷00弄00號2樓住處內，以將海洛因、甲基安非他命混和
    摻水稀釋放置針筒內注射血管之方式，施用第一級毒品海洛
    因、第二級毒品甲基安非他命1次。嗣因另案通緝，於同年1
    1月1日18時許，在新北市板橋區金門街253巷口為警逮捕，
    復經警徵得其同意後採集尿液送驗，結果呈可待因、嗎啡、
    安非他命、甲基安非他命陽性反應等情。
　㈡查抗告人前於92年間因施用毒品案件，經臺灣桃園地方法院
    裁定送觀察、勒戒後，因認有繼續施用毒品之傾向，復經同
    院裁定令入戒治處所施以強制戒治，於執行後再經同法院裁
    定停止戒治，所餘戒治期間付保護管束，於93年8月18日停
    止戒治釋放出所，並於93年12月3日保護管束期滿未經撤銷
    ，再由臺灣桃園地方檢察署檢察官以94年度戒毒偵字第422
    號為不起訴處分確定，此後抗告人未曾再受觀察、勒戒或強
    制戒治之執行，雖其另於95至108年間曾多次因施用毒品案
    件，先後經法院判刑確定暨執行在案，然本件施用毒品犯行
    時間既為其最近1次強制戒治執行完畢日（93年12月3日）之
    3年後再犯，自應令抗告人入勒戒處所觀察、勒戒。
　㈢檢察官於斟酌抗告人之個案情形及卷內事證後，認不宜對抗
    告人為附命完成戒癮治療之緩起訴處分，而向原審法院聲請
    裁准觀察、勒戒，以達使其戒除毒癮之目的，此實屬檢察官
    依法行使裁量權之範疇，復未見檢察官之判斷有違背法令、
    事實認定有誤或其裁量有重大明顯瑕疵之處，爰令抗告人入
    勒戒處所執行觀察、勒戒等語。
二、抗告意旨略以：檢察官未參酌刑法第57條所列各款情事，且
    未給予抗告人關於本案陳述意見之機會，即向原審法院聲請
    令抗告人入勒戒處所觀察、勒戒，原審法院亦僅參考前案紀
    錄等證據即准檢察官之聲請，此部分考量尚有不足，故請給
    予抗告人陳述意見之機會，或以證據不完備為理由撤銷原裁
    定並駁回檢察官之聲請。
三、按犯第10條之罪者，檢察官應聲請法院裁定，或少年法院（
    地方法院少年法庭）應先裁定，令被告或少年入勒戒處所觀
    察、勒戒，其期間不得逾2月，毒品危害防制條例第20條第1
    項定有明文。又按第20條第1項及第23條第2項之程序，於檢
    察官先依刑事訴訟法第253條之1第1項、第253條之2第1項第
    4款至第6款或第8款規定，為附條件之緩起訴處分時，或於
    少年法院（地方法院少年法庭）認以依少年事件處理法程序
    處理為適當時，不適用之，自110年5月1日起施行之同條例
    第24條第1項亦有明文；依據該條規定，立法者旨在設計多
    元處遇，以達對施用毒品者有效之治療。而毒品危害防制條
    例於97年修正增訂第24條「附命緩起訴」之規定，僅在就該
    次施用毒品之犯行，暫時排除同條例第20條第1項、第23條
    第2項所定觀察、勒戒及再犯追訴程序之適用（即雙軌制）
    ，此觀其法文自明，應無對於依該規定完成戒癮治療者，賦
    予等同於「觀察、勒戒或強制戒治」執行完畢，而使再犯施
    用毒品犯行，滿足訴追條件之效力，否則何以並無類此之相
    關規定，亦即所謂「雙軌制」，對再犯者尚非不能換軌（即
    依最高法院110年度台上字第2096號判決意旨，機構外之治
    療處遇失效時，仍應換軌至機構內之治療處遇，而非捨新制
    著重視施用毒品者為「病患」之精神而逕以「犯人」身分加
    以處罰），且衡量此機構內或機構外之治療處遇最適性時，
    亦應在個案上考量不同治療方式之特性，並非二者處於平行
    擇一或何者應通案優先之地位。而究採機構內或機構外社區
    處遇方式，則賦予檢察官裁量權，與聲請觀察、勒戒應經法
    院裁定截然不同，檢察官自得按照個案情形，依法裁量決定
    採行何者為宜，法院原則上應尊重檢察官職權之行使，僅就
    檢察官之判斷有違背法令、事實認定有誤或其他裁量重大明
    顯瑕疵等事項，予以有限之低密度審查。為使檢察官上開關
    於處遇方式之裁量有其準則可憑，且具體化戒癮治療之實施
    辦法，行政院依同條例第24條第4項之授權，訂定「毒品戒
    癮治療實施辦法及完成治療認定標準」，其中第2條第2項明
    定：「被告有下列情事之一時，不適合為附命完成戒癮治療
    之緩起訴處分。但無礙其完成戒癮治療之期程者，不在此限
    ：一、緩起訴處分前，因故意犯他罪，經檢察官提起公訴或
    判決有罪確定。二、緩起訴處分前，另案撤銷假釋，等待入
    監服刑。三、緩起訴處分前，另案羈押或執行有期徒刑。」
    考其理由，除衡量各款情事對戒癮治療之期程可能實際有所
    妨礙之外，根據刑事訴訟法緩起訴處分之要件而為體系觀察
    ，該標準亦認應考量被告前案素行狀況，以決定被告是否適
    宜接受附命完成戒癮治療等附條件之緩起訴處分。
四、原裁定並無違法或不當：
　㈠上揭施用毒品之事實，業經抗告人於警詢、偵查及原審準備
    程序中坦承不諱，其此次為警採得尿液檢體後，經送台灣檢
    驗科技股份有限公司以酵素免疫分析法（EIA法）初驗及氣
    相層析/ 質譜儀法（GC/MS法）、液相層析串聯質譜儀（LC/
    MS/MS）複驗檢驗結果確呈安非他命、甲基安非他命、可待
    因、嗎啡陽性反應，有上開公司108年11月18日濫用藥物檢
    驗報告（檢體編號：A0000000）、新北市政府警察局受採集
    尿液檢體人姓名及檢體編號對照表、勘察採證同意書附卷可
    查，是抗告人自白應與事實相符，其施用第一、二級毒品犯
    行，應堪認定。又抗告人有前揭多項毒品前案紀錄（見一、
    ㈡），其本件施用毒品犯行時間既為其最近1次強制戒治執行
    完畢日（93年12月3日）之3年後再犯，自不應再予論罪科刑
    ，而應令抗告人接受治療，原裁定對此一前提事實之認定並
    無違誤。
　㈡抗告人有前述多項施用毒品前案，其中，抗告人前因施用第
    一級毒品，經原審法院以105年度審訴字第1413號判決判處
    有期徒刑1年，徒刑期間為107年9月18日至108年9月17日，
    抗告人雖於108年5月3日獲假釋出監並付保護管束，卻於108
    年7月8日左右，再次施用第二級毒品，而於前去地檢署觀護
    人室報到時，由觀護人對其採尿送驗查獲，再經原審法院以
    108年度簡字第6175號判決判處有期徒刑3月確定，致前開假
    釋遭撤銷而需執行殘刑3月25日；又於108年10月4日，再次
    第一級毒品，經原審法院以109年度審簡字第416號判決判處
    有期徒刑6月確定；再於108年10月31日，為本案施用第一、
    二級毒品之行為，且因另案遭通緝而於本案之108年11月1日
    始為警緝獲並入監執行上開殘刑。換言之，抗告人不僅自95
    至108年間多次施用毒品，甚至於假釋付保護管束期間，在
    應向觀護人室定期報到接受採尿之拘束下，仍無法自我控制
    ，（至少）3度再為施用毒品行為，除可證其長期未能戒絕
    毒癮，亦可見其自我約束能力低落，如再給予機構外之附命
    戒癮治療之緩起訴處分，恐因其個人欠缺戒毒決心或自我約
    束能力低落而影響戒癮治療期程之完成，參照上開法規之精
    神及說明，自不宜再以此種方式對抗告人進行治療，是檢察
    官於本案考量抗告人長期施用毒品之前案紀錄等卷證後，認
    為以機構內之觀察、勒戒處遇較有助於抗告人徹底戒絕毒癮
    ，遂向原審法院聲請令抗告人入勒戒處所執行觀察、勒戒，
    雖未詳為交代裁量之理由，但本院檢視前案紀錄表等卷證後
    ，認檢察官於裁量權之行使並無違法或不當。
　㈢抗告人稱願意在外接受戒癮治療，因家庭狀況等原因，不想
    入所接受觀察、勒戒，且於本院訊問時，稱自己前案（殘刑
    及有期徒刑3月部分）執行完畢出監後，至再次入監執行餘
    刑前，均未再施用毒品；抗告人此部分陳述雖屬有據，但該
    次出監及再次入監之時間間隔僅短短半年（109年5月25日至
    110年2月28日），能否作為抗告人已有戒毒決心之表徵，實
    有疑問，況其此次入監，又係通緝後經警緝獲始入監（詳卷
    附通緝資料），足見其仍有逃避法律約束之慣習，實難認定
    機構外之社區戒癮治療處遇足以約束其不再施用毒品，是其
    抗告主張尚非可採。 
五、綜上，原審依上開卷證資料，認抗告人施用第一、二級毒品
    犯行明確，故依檢察官聲請，裁定抗告人應送勒戒處所執行
    觀察、勒戒，期間不得逾2月（原裁定主文漏載觀察、勒戒
    期間不得逾2月，應予補充），核屬有據，抗告人執前詞提
    起抗告，請求撤銷原裁定，為無理由，應予駁回。
六、據上論斷，依刑事訴訟法第412條，裁定如主文。
中　　華　　民　　國　　110 　年　　7 　　月　　29　　日
                    刑事第八庭  審判長法  官  陳世宗
                                      法  官  周明鴻
                                      法  官  吳勇毅
以上正本證明與原本無異。
不得再抗告。
                                      書記官  許家慧
中　　華　　民　　國　　110 　年　　8 　　月　　2 　　日